【裁判字號】    89,訴,776
【裁判日期】    891130
【裁判案由】    清償借款
【裁判全文】
臺灣新竹地方法院民事判決                          八十九年度訴字第七七六號
    原      告    丙○○
                              .
    被      告    丁○○
    訴訟代理人    林清漢律師
    複  代理人    甲○○      .
右當事人間請求清償借款事件，本院判決如左：
    主    文
原告之訴駁回。
訴訟費用由原告負擔。
    事    實
甲、原告方面：
  一、聲明：被告應給付原告新台幣（下同）五十六萬元，及自起訴狀繕本送達翌日
            起至清償日止，按年息百分之六計算之利息。
  二、陳述：
    （一）緣原告於八十三年間代被告繳付其積欠稅捐處之罰鍰計五十六萬元，是被
          告於八十三年十一月十五日簽立欠款條及票面金額五十六萬元之本票各乙
          紙予原告，後經原告數年追討，被告均置之不理，且毫無返還之意，為此
          ，提起本件訴訟請求被告給付五十六萬元及自起訴狀繕本送達翌日起至清
          償之日止，按年息百分之六計算之利息。
  三、證據：提出本票及欠款條各乙紙為證。
乙、被告方面：
  一、聲明：如主文所示。
  二、陳述：
    （一）否認有向原告借款之事實。當時因原告有帶人來被告住處，被告迫於無奈
          才簽發本票及欠款條，被告並無向被告借款，亦無拿到原告所稱之借貸款
          項。
   理    由
一、原告起訴主張其於八十三年間代被告繳付其積欠稅捐處之罰鍰計五十六萬元，是
    被告於八十三年十一月十五日簽立欠款條及票面金額為五十六萬元之本票各乙紙
    予原告，後經原告數年追討，被告均置之不理，且毫無返還之意，為此，提起本
    件訴訟請求被告給付五十六萬元及自起訴狀繕本送達翌日起至清償之日止，按年
    息百分之六計算之利息等情；被告則以當時因原告有帶人來被告住處，被告迫於
    無奈才簽發本票及欠款條，被告並無向被告借款，亦無拿到原告所稱之借貸款項
    等語，資為抗辯。
二、原告主張被告於八十三年十一月十五日簽發欠款條及票面金額為五十六萬元、票
    號為０九三四七六號、見票即付之本票（以下簡稱系爭本票）之事實，業據其提
    出欠款條及本票各乙紙為證，復為被告所不爭執，自堪信為真實。
三、按當事人主張有利於己之事實者，就其事實有舉證之責任。民事訴訟法第二百七
    十七條前段定有明文。又請求履行債務之訴，除被告自認原告所主張債權發生原
    因之事實外，應先由原告就其主張此項事實，負舉證之責任，必須證明其為真實
    後，被告於其抗辯事實，始應負證明之責任，此為舉證責任分擔之原則。又消費
    借貸，因金錢或其他代替物之交付而生效力，民法第四百七十五條定有明文。本
    件訟爭本票，據被上訴人主張，係上訴人因借款而簽發交伊作為憑證者，茲上訴
    人既否認借貸之存在，即應由被上訴人就借款已交付，舉證證明。票據執票人自
    認其執有票據之原因為消費借貸時，對其已交付借款事實，應負舉證責任。最高
    法院六十九年台上字第一四０七號、七十六年台上字第十五號判決意旨可資參照
    。次按依票據法第十三條之規定，票據債務人祇不得以自己與發票人或執票人之
    前手間所存抗辯之事由，對抗執票人，若以其自己與執票人間所存抗辯之事由資
    為對抗，則非法所不許。最高法院著有四十六台上字第一八三五號判例可按。本
    件原告主張被告向其借貸五十六萬元，然為被告所否認，是原告自應就被告有向
    其借貸此有利於己之事實，先負舉證之責。經查，原告主張被告向其借貸之事實
    ，固據其提出欠款條及本票乙紙為證，然該欠款條內容僅註明「．．．所開立之
    不實虛設行號發票，由本人（丁○○）經手，經稅捐處查處需罰鍰新台幣捌拾肆
    萬元正，本罰款由經手的三人（丁○○、丙○○、蔡松金）共同分擔，其中丙○
    ○負責二十八萬元，剩餘五十六萬元由丁○○負責。．．．」等語，其上並無由
    原告已代被告為繳付上開稅捐處罰鍰或被告有收訖五十六萬元金額之字樣，而被
    告既抗辯未收到任何借貸款項，原告執此欠款條尚不足認兩造間有借貸之事實。
    而本票為文義證券及無因證券，本票上權利係依本票文義而發生，與其基礎之原
    因關係各自獨立，本票上權利之行使不以其原因關係存在為前提，況兩造乃為系
    爭本票之直接前後手，故原告雖執有原告簽發之本票，被告仍非不得以原因關係
    為抗辯，原告自承因先代被告繳付稅捐處罰鍰五十六萬元，故被告開立始開立系
    爭本票予其，然此既為被告爭執，而原告復未提出其他事證以實其說，揆諸前開
    法條及說明，原告主張兩造間有借貸之事實，難信屬實。
四、從而，原告依消費借貸之法律關係，訴請被告給付五十六萬元，及自起訴繕本送
    達翌日起至清償日止，按年息百分之六計算之利息，即乏所據，不應准許。
五、本件為判決之基礎已臻明確，兩造其餘攻擊、防禦方法及提出未經援用之舉證，
    經本院審酌後核與判決結果無影響，爰不一一論駁，附此敘明。
六、結論：本件原告之訴為無理由，依民事訴訟法第七十八條，判決如主文。
中      華      民      國    八十九    年    十一    月      三十      日
                                  臺灣新竹地方法院民事第一庭
~B法      官  王鳳儀
右為正本，係照原本作成。
如對本判決上訴，須於判決送達後廿日內向本院提出上訴狀。
~B法院書記官  彭連喜
中      華      民      國    八十九    年    十一    月      三十      日


司法院資訊處製作；財團法人民間司法改革基金會備份。
